臺灣臺中地方法院刑事判決　　　　　　 100年度訴字第2037號
公　訴　人　臺灣臺中地方法院檢察署檢察官
被　　　告　劉益良
上列被告因違反毒品危害防制條例案件，經檢察官提起公訴（10
0年度毒偵字第1589號），本院依簡式審判程序判決如下：
    主  文
劉益良施用第一級毒品，累犯，處有期徒刑壹年柒月。
    事  實
一、劉益良前因自民國93年6月27日上午11時32分回溯96小時內
    某時起至93年9月7日上午10時10分回溯96小時內之某時止施
    用第一級毒品、第二級毒品之案件，經本院以93年度訴字第
    1977號分別判處有期徒刑9月、4月，應執行有期徒刑1年確
    定。因施用第一級毒品案件，經本院以95年度訴字第2745號
    判處有期徒刑1年確定，後經本院以96年度聲減字第2665號
    裁定減為有期徒刑6月確定，嗣經送監執行，於96年10月15
    日執行完畢。又因施用第一級毒品案件，經臺灣高等法院以
    96年度上訴字第3243號判處有期徒刑9月，嗣經上訴，再由
    最高法院以96年度臺上字第6065號駁回上訴而確定，因竊盜
    、毀棄損壞案件，經本院以96年度易字第3286號分別判處有
    期徒刑3月又15日、1月又15日，應執行有期徒刑4月，嗣經
    上訴，再由臺灣高等法院臺中分院以96年度上易字第1615號
    駁回上訴而確定，因竊盜案件，經本院以96年度易字第6330
    號分別判處有期徒刑2月又15日、2月，應執行有期徒刑4月
    確定，因施用第一級毒品、第二級毒品案件，經本院以97年
    度訴緝字第237號分別判處有期徒刑6月、2月，應執行有期
    徒刑7月確定，上開案件，再經本院以97年度聲字第4576號
    裁定合併定其應執行之刑為有期徒刑1年10月確定；因竊盜
    案件，經本院以98年度易字第238號判處有期徒刑6月確定；
    上開案件，嗣經送監接續執行，於99年4月16日因縮短刑期
    假釋出監付保護管束；於假釋期間，復因施用第二級毒品案
    件，經本院以100年度易字第27號判處有期徒刑4月確定，因
    施用第一級毒品、第二級毒品案件，經本院以100年度訴字
    第1078號分別判處有期徒刑1年、10月、6月、5月，應執行
    有期徒刑2年2月確定，並經撤銷假釋，再送監與前揭殘刑接
    續執行，現仍在法務部矯正署臺中監獄臺中分監執行中。另
    因施用毒品案件，經本院以89年度毒聲字第3868號裁定送觀
    察、勒戒後，認有繼續施用毒品之傾向，再經本院以89年度
    毒聲字第4598號裁定送強制戒治，嗣經戒治所評定合格，認
    無繼續戒治之必要，由本院以89年度毒聲字第7477號裁定停
    止戒治，於90年1月17日停止戒治，所餘戒治期間付保護管
    束，後經本院以90年度毒聲字第2525號裁定撤銷停止戒治，
    令入戒治處所繼續施以強制戒治，於91年5月17日執行完畢
    ，並經臺灣臺中地方法院檢察署檢察官以91年度戒毒偵字第
    266號為不起訴處分確定。詎劉益良仍不知悔改，復基於施
    用第一級毒品海洛因、第二級毒品甲基安非他命之犯意，於
    100年1月27日凌晨某時許，在其位於臺中市○○區○○里○
    ○路永盛巷228號住處內，以將第一級毒品海洛因粉末與第
    二級毒品甲基安非他命混合置入注射針筒內加水後，再以針
    筒注射手臂血管之方式，同時施用第一級毒品海洛因及第二
    級毒品甲基安非他命1次。嗣經警於100年1月29日上午7時許
    ，持本院核發之搜索票，前往劉益良上開住處搜索，經其同
    意採集尿液送驗，結果呈嗎啡、甲基安非他命陽性反應，始
    悉上情。
二、案經臺中市政府警察局東勢分局報告臺灣臺中地方法院檢察
    署檢察官偵查起訴。
    理  由
一、按除被告所犯為死刑、無期徒刑、最輕本刑為3年以上有期
    徒刑之罪或高等法院管轄第一審案件者外，於刑事訴訟法第
    273條第1項程序進行中，被告先就被訴事實為有罪之陳述時
    ，審判長得告知被告簡式審判程序之旨，並聽取當事人、代
    理人、辯護人及輔佐人之意見後，裁定進行簡式審判程序；
    除簡式審判程序、簡易程序及第376條第1款、第2款所列之
    罪之案件外，第一審應行合議審判；刑事訴訟法第273條之
    1第1項、第284條之1分別定有明文。本件被告劉益良所犯係
    死刑、無期徒刑、最輕本刑為3年以上有期徒刑或高等法院
    管轄第一審案件以外之罪，且於本院行準備程序時就被訴事
    實為有罪之陳述，經受命法官告知簡式審判程序之旨，並聽
    取公訴人、被告之意見後，本院合議庭認無不得或不宜改依
    簡式審判程序進行之處，經評議結果，裁定改由受命法官獨
    任行簡式審判程序，合先敘明。
二、訊據被告劉益良對於上開施用第一級毒品海洛因、第二級毒
    品甲基安非他命之犯行，均坦承不諱，且員警於100年1月29
    日，經其同意採集尿液送驗，結果呈嗎啡、甲基安非他命陽
    性反應，此有勘察採證同意書、尿液真實姓名對照表、詮昕
    科技股份有限公司濫用藥物尿液檢驗報告各1紙在卷可稽，
    足徵被告之自白確與事實相符。另按毒品危害防制條例於92
    年7月9日修正公布，自93年1月9日施行，其中第20條、第23
    條將施用毒品之刑事處遇程序，區分為「初犯」及「5年內
    再犯」、「5年後再犯」。依其立法理由之說明：「初犯」
    ，經觀察、勒戒或強制戒治後，應為不起訴處分或不付審理
    之裁定；經觀察、勒戒或強制戒治執行完畢釋放後，「5年
    內再犯」者，因其再犯率甚高，原實施之觀察、勒戒及強制
    戒治既已無法收其實效，爰依法追訴或裁定交付審理。至於
    經觀察、勒戒或強制戒治執行完畢釋放後，「5年後再犯」
    者，前所實施之觀察、勒戒或強制戒治已足以遮斷其施用毒
    品之毒癮，為期自新及協助其斷除毒癮，仍適用「初犯」規
    定，先經觀察、勒戒或強制戒治之程序。從而依修正後之規
    定，僅限於「初犯」及「5年後再犯」2種情形，始應先經觀
    察、勒戒或強制戒治程序。倘被告於5年內已再犯，經依法
    追訴處罰，縱其第3次（或第3次以上）再度施用毒品之時間
    ，在初犯經觀察、勒戒或強制戒治執行完畢釋放5年以後，
    已不合於「5年後再犯」之規定，且因已於「5年內再犯」，
    顯見其再犯率甚高，原實施觀察、勒戒或強制戒治，已無法
    收其實效，即應依該條例第10條處罰（最高法院95年度第7
    次刑事庭會議決議參照）。本件被告前因施用毒品，經本院
    以89年度毒聲字第3868號裁定送觀察、勒戒後，認有繼續施
    用毒品之傾向，再經本院以89年度毒聲字第4598號裁定送強
    制戒治，嗣經戒治所評定合格，認無繼續戒治之必要，由本
    院以89年度毒聲字第7477號裁定停止戒治，於90年1月17日
    停止戒治，所餘戒治期間付保護管束，後經本院以90年度毒
    聲字第2525號裁定撤銷停止戒治，令入戒治處所繼續施以強
    制戒治，於91年5月17日執行完畢，又於5年內之93年6月27
    日上午11時32分回溯96小時內某時起至93年9月7日上午10時
    10分回溯96小時內之某時止施用第一級毒品、第二級毒品，
    經本院以93年度訴字第1977號分別判處有期徒刑9月、4月，
    應執行有期徒刑1年確定，有臺灣臺中地方法院檢察署刑案
    資料查註紀錄表及臺灣高等法院被告前案紀錄表各1份在卷
    可考，則其再犯本件施用第一級毒品、第二級毒品犯行，按
    諸前揭說明，自無毒品危害防制條例第20條第3項規定之適
    用，而應按同條例第23條第2項規定，依法論科。本件事證
    明確，被告施用第一級毒品海洛因、第二級毒品甲基安非他
    命之犯行，均堪認定。
三、核被告劉益良所為，分別係犯毒品危害防制條例第10條第1
    項之施用第一級毒品罪、同條第2項之施用第二級毒品罪。
    被告為施用第一級毒品、第二級毒品，而持有各該級毒品，
    其持有之低度行為，應各為施用之高度行為所吸收，均不另
    論罪。被告以一個施用行為，同時施用第一級毒品海洛因及
    第二級毒品甲基安非他命，係一行為同時觸犯2罪名，為想
    像競合犯，應依刑法第55條規定，從一重之施用第一級毒品
    罪處斷。被告前因施用第一級毒品案件，經本院以95年度訴
    字第2745號判處有期徒刑1年確定，後經本院以96年度聲減
    字第2665號裁定減為有期徒刑6月確定，嗣經送監執行，於
    96年10月15日執行完畢等情，此有臺灣臺中地方法院檢察署
    刑案資料查註紀錄表及臺灣高等法院被告前案紀錄表各1份
    在卷可稽，其於受有期徒刑執行完畢後，5年以內故意再犯
    本件有期徒刑以上之罪，為累犯，應依刑法第47條第1項規
    定，加重其刑。爰審酌被告曾因施用毒品經送觀察、勒戒、
    強制戒治後，仍未能戒斷，再犯本案之罪，顯然未能善體國
    家設置觀察、勒戒、強制戒治機構，協助毒品施用者戒除毒
    癮之良法美意，及其犯罪之動機、目的、品行、家庭經濟狀
    況貧寒之生活狀況、國中畢業之智識程度、所生危害，暨犯
    罪後坦承犯行，態度尚屬良好等一切情狀，量處如主文所示
    之刑。
據上論斷，應依刑事訴訟法第273條之1第1項、第299條第1項前
段，毒品危害防制條例第10條第1項、第2項，刑法第11條前段、
第55條、第47條第1項，判決如主文。
本案經檢察官黃永福到庭執行職務。
中    華    民    國   100    年    9     月    21    日
                  刑事第十六庭  法  官  鄭舜元
以上正本證明與原本無異。
如不服本判決應於收受判決後10日內向本院提出上訴書狀，並
應應敘述具體理由。其未敘述上訴理由者，應於上訴期間屆滿
後20日內向本院補提理由書(均須按他造當事人之人數附繕本)
「切勿逕送上級法院」。
                                書記官  黃聖心
中    華    民    國   100    年    9     月    21    日
附錄：論罪科刑法條：
毒品危害防制條例第10條：
施用第一級毒品者，處6月以上5年以下有期徒刑。
施用第二級毒品者，處3年以下有期徒刑。